【裁判字號】    89,上易,1802
【裁判日期】    891214
【裁判案由】    傷害
【裁判全文】
臺灣高等法院高雄分院刑事判決                  八十九年度上易字第一八二號
    上  訴  人  台灣高雄地方法院檢察署檢察官
    上  訴  人
    即  被  告  吳甲喨
右上訴人因被告傷害案件，不服臺灣高雄地方法院八十九年度易字第三六六０號中華
民國八十九年九月二十二日第一審判決（起訴案號：臺灣高雄地方法院檢察署八十九
年度偵字第一三三五九號），提起上訴，本院判決如左：
    主  文
上訴駁回。
    事  實
一、吳甲喨與乙○○為夫妻之家庭成員關係。二人於民國八十九年二月十八日，共赴
    屏東縣墾丁地區渡假期間，因找不到當晚住宿飯店而互起爭執，吳甲喨竟基於傷
    害之犯意，在同日晚間八時許，在上開墾丁地區警光會館附近之自小客車上，以
    手強行拉扯乙○○頭髮碰撞，致乙○○受有頭頂部瘀傷、皮下出血及多處紅腫等
    傷害。
二、案經乙○○訴請臺灣高雄地方法院檢察署檢察官偵查起訴。
    理  由
一、訊據上訴人即被告吳甲喨固不諱言有於右揭時、地前往屏東縣墾丁地區渡假，因
  找不到當晚住宿飯店而與告訴人互起爭執，並以手強行拉扯乙○○頭髮等事實；
    惟矢口否認有何傷害犯行，辯稱：伊當晚係因與告訴人乙○○互起爭執時，告訴
    人一直辱罵伊家人，還動手打伊肩膀，才會基於防衛之意思拉告訴人頭髮，且當
    時並未見告訴人有何傷勢云云。經查：
    (一)右揭事實，業據告訴人乙○○迭於偵查、原審及本院審理時指訴甚詳，且告
        訴人因此受有前開傷害乙節，亦有大昌醫院八十九年二月二十一日驗傷診斷
        書第八九四二四號一紙附卷可稽，且告訴人受有頭頂部瘀傷、皮下出血及多
        處紅腫等傷害，而頭部為人身要害，為眾所週知之事，若告訴人之傷為其自
        為，當不致選擇頭部等危險部位為之，亦不致導致自身受有如前所述多處傷
        害，是告訴人所受之傷應非其所自為，參以告訴人精神狀況良好，與被告係
        夫妻關係，衡情應無蓄意自殘誣陷被告之理，再者，被告亦自承確於前開時
        地，雙方發生爭吵，拉扯告訴人頭髮等情以觀，告訴人所指述係遭被告傷害
        所致，應堪採信。至人體受外力創害，是否足以於外觀上即時顯現，尚須徵
        諸各人身體狀況、部位及傷害方式各別判斷，被告既係拉扯告訴人頭部，則
        該部位本即有頭髮覆蓋，除非有受創流血或刻意檢視情事，本即難以一般觀
        察得知是否受傷，告訴人前開傷害均係屬瘀傷、紅腫等情狀，並無立即就醫
        治療之必要，尚不得以被告於案發後第三日始就醫診療，而否定上開診斷証
        明書之真甲，被告就此部分所辯，尚無足為有利事實之認定。
    (二)按所謂之甲當防衛，係指對於現在不法之侵害，出於防衛自己或他人權利之
        行為而言，此觀刑法第二十三條前段之規定甚明。雖被告辯稱：告訴人當時
        一直辱罵伊家人，還動手打伊肩膀，伊基於防衛之意思拉告訴人頭髮云云，
        然此為告訴人所否認，被告復未能舉證以實其說，自難採信；又被告係消防
        警員，身強力壯，告訴人為被告太太，身材體力顯較被告嬌弱，縱告訴人以
        徒手打被告肩部，亦難造成實質傷害，被告當可開啟車門逕自下車即可，無
        須以拉扯告訴人之頭髮應對，且告訴人上開所受傷害，除受有頭頂部瘀傷、
        皮下出血外，尚有多處紅腫等節以觀，益見被告係以持續性之拉扯告訴人頭
        髮碰撞車體所致，並非防衛制止告訴人不法行為。綜上所陳，被告上開所辯
        ，均屬事後卸責之詞，無足採憑，本件罪證明確，被告犯行堪予認定，應依
        法論科。
二、查被告吳甲喨與告訴人乙○○係夫妻，係家庭暴力防治法第三條所稱之家庭成員
    關係，被告傷害告訴人之行為，係犯刑法第二百七十七條第一項之傷害罪，屬家
    庭暴力防治法第二條第二項之家庭暴力罪。原審以被告罪證明確，因而適用刑法
    第二百七十七條第一項、第四十二條第二項，罰金罰鍰提高標準條例第一條前段
    、第二條規定，並審酌被告與告訴人係夫妻，因細故而起爭執、告訴人受傷尚非
    嚴重及被告犯後飾詞卸責等一切情狀，量處罰金二千元，並諭知如易服勞役，以
    三佰元折算壹日之標準。認事用法俱無不合，量刑亦稱妥適，檢察官上訴意旨，
    指摘量刑過輕暨被告上訴意旨否認犯罪，指摘原判決不當，均為無理由，應予駁
    回。
據上論結，應依刑事訴訟法第三百六十八條，判決如主文。
本案經檢察官劉翼謀到庭執行職務。
中      華      民      國    八十九    年     十二     月     十四     日
                              臺灣高等法院高雄分院刑事第一庭
                                  審判長法官  翁慶珍
                                        法官  李春昌
                法官  周賢銳
右甲本證明與原本無異。
不得上訴。
                                      書記官  黃琳群
中    華    民    國     八十九     年      十二      月    十  五      日
附錄本判決論罪之法條全文
刑法第二百七十七條條第一項
  傷害人之身體或健康者，處三年以下有期徒刑、拘役或一千元以罰金。
                                                                        Ｆ


司法院資訊處製作；財團法人民間司法改革基金會備份。
